【裁判字號】    98,消債抗,39
【裁判日期】    981123
【裁判案由】    更生事件
【裁判全文】
臺灣雲林地方法院民事裁定            98年度消債抗字第39號
抗  告  人  甲○○○○○○
上列抗告人因消費者債務清理事件聲請更生，對於中華民國98年
7 月22日本院98年度消債更字第61號裁定提起抗告，本院裁定如
下：
    主  文
抗告駁回。
抗告程序費用新臺幣壹仟元由抗告人負擔。
    理  由
一、抗告意旨略以：抗告人之所以每月得以按時繳納個別性一致
    協商之新台幣（下同）13,453元，係因抗告人自民國（下同
    ）97年7 月開始即每月向任職之太安診所預借下個月薪資，
    預借金額從15,000元至23,000元不等。惟預借薪資僅係暫時
    性，並不代表太安診所將永遠給予抗告人此項協助。又抗告
    人每月所領薪資，均需扣除上個月所預借之金額，再扣除勞
    健保費用3200元及台東銀行每月強制扣薪1000元，則抗告人
    每月實領薪資僅約剩餘10,800元，除支付抗告人之食衣住行
    費用外，尚須支付3 名小孩就學及生活費之用，抗告人之處
    境實為艱辛。至於抗告人接受先前銀行提出之協商條件時雖
    得以預見若每月依協商條件還款，將無法維持全家人之基本
    生活，然因當時銀行所提出之協商條件，抗告人僅能被動選
    擇接受與否，為暫時減輕債務壓力，只好勉強與各銀行成立
    協商方案。是該協商條件係立於當事人地位不對等之情況所
    勉強成立，今抗告人違反非自由意願下所簽立之契約，應屬
    不可歸責於抗告人之事由。抗告人實有誠意還款，懇請鈞院
    使抗告人之人生有重生及債務有翻身之機會，為此依法提起
    抗告，請求廢棄原裁定並准予更生等語。
二、按債務人與金融機構協商成立者，不得聲請更生或清算，但
    因不可歸責於己之事由，致履行顯有重大困難者，不在此限
    ；本條例施行前，債務人依金融主管機關協調成立之中華民
    國銀行公會會員辦理消費金融案件無擔保債務協商機制與金
    融機構成立之協商，準用前項之規定，消費者債務清理條例
    （下稱消債條例）第151 條第5 項、第6 項分別定有明文。
    依此規定，對於已與金融機構協商成立，或於消債條例施行
    前，已依金融主管機關協調成立之中華民國銀行公會會員辦
    理消費金融案件無擔保債務協商機制與金融機構成立協商之
    債務人，若非因不可歸責於己之事由，致履行顯有重大困難
    ，僅係為圖謀減免債務，而不為債務之履行，則不得聲請更
    生或清算。
三、經查：抗告人自95年1 月間提出債務協商申請並成立後，自
    95年4 月起至95年10月止，均按期繳納每月高達45,156元之
    協商款項，業據原審函請花旗銀行說明抗告人成立債務協商
    後繳款之情形，有該行於98年7 月8 日提出之陳報狀在原審
    卷可稽。又抗告人對於上開第一次協商達成之償債協議毀諾
    後，自97年9 月起，即分別與各債權銀行達成個別性一致性
    協商，每月所需繳納之金額合計為13,453元，有抗告人98年
    07月07日陳報狀，並由原審函詢各債權銀行，經各債權銀行
    提出陳報狀在卷可按，則抗告人每月應繳納之金額較最初之
    協商條件已經大幅降低。
四、抗告人自89年10月1 日起即任職於太安診所迄今，薪資所得
    不僅未減少，反而逐年增加等情，亦有抗告人提出之在職證
    明書、勞工保險被保險人投保資料表及財政部台灣省中區國
    稅局95、96、97年度綜合所得稅各類所得資料清單附卷可考
    。抗告意旨雖稱抗告人自97年7 月開始即每月向任職之太安
    診所預借下個月薪資，預借金額從15,000元至23,000元不等
    ，惟預借薪資僅係暫時性，並不代表太安診所將永遠給予抗
    告人此項協助，又抗告人每月所領薪資，均需扣除上個月所
    預借之金額，每月實領薪資僅約剩一萬餘元云云。其所稱縱
    然屬實，亦不過是每月提早支用下個月之部分薪資而己，對
    其全年薪資所得總額並無影響，故不會改變其98年之全年薪
    資所得較前增加之事實。
五、抗告人於協商前之每年必要支出金額，與協商成立後之每年
    支出金額大致相同，顯見協商後並無新增重大必要支出之情
    事。何，抗告人雖於95年01月13日與前夫離婚並約定子女
    由抗告人監護，但此並不表示其前夫無需分擔子女之教育及
    生活費用。又抗告人陳報需扶養公婆每月共3000元，於法尚
    屬無據，此部分不能認為是必要支出。再者，抗告人陳報其
    自己及子女三人( 共四人) 每人每月早餐費均為900 元，等
    於每人每日早餐費均為30元，尚嫌過高，債務人既負鉅債，
    自當儉約渡日，其所報每月必要支出還有撙節餘地。
六、綜觀抗告人現，其98年之全年薪資所得較前增加，而每月
    應繳納之償債金額較最初之協商條件已經大幅降低，所報每
    月必要支出也還有撙節餘地，實難認其有不可歸責於己之事
    由，致履行協商條件顯有重大困難。抗告人復未能提出其他
    不可歸責於己之事由致履行協商條件有重大困難之事證供本
    院審酌，自不得聲請更生或清算。原審駁回其更生之聲請，
    經核並無違誤，抗告意旨指摘原裁定不當，求予廢棄，為無
    理由，應予駁回。
七、據上論結，本件抗告為無理由，爰依消費者債務清理條例第
    15條，民事訴訟法第495 條之1 第1 項、第449 條第01項、
    第95條、第78條裁定如主文。
中    華    民    國    98    年    11    月    23    日
                  民事第一庭    審判長法    官  紀文勝
                                      法    官  黃玉清
                                      法    官  邱瑞裕
以上正本係照原本作成。
本裁定不得抗告。
中    華    民    國    98    年    11    月    23    日
                                    書  記  官  賴成育


司法院資訊處製作；財團法人民間司法改革基金會備份。
